臺灣臺南地方法院刑事判決　　　　　　　　　　　　九十三年度簡上字第一二九號
　　上　訴　人　甲○○
　　即　被　告
右列上訴人即被告因違反動產擔保交易法案件，不服本院中華民國九十三年五月三日
九十三年度簡字第一０二七號第一審簡易判決（聲請簡易判決處刑案號：九十三年度
偵字第三九七０號）提起上訴，本院管轄之第二審合議庭判決如左：
    主  文
上訴駁回。
甲○○緩刑貳年。
    事  實
一、甲○○於民國（下同）九十二年二月十八日，向遠東國際商業銀行股份有限公司
    （下稱遠東銀行）申請消費者信用貸款新臺幣（下同）十八萬元，約定自九十二
    年三月二十日起至九十四年二月二十日止，以每月為一期，共分二十四期清償貸
    款，每期應付八千七百三十元，並由福灣企業股份有限公司（下稱福灣公司）出
    具保證書予遠東銀行，連帶保證甲○○之前開債務，而甲○○則於九十二年二月
    二十日，與福灣公司簽訂動產抵押契約書，由甲○○提供其所有之車號Ｎ六─三
    五六六號自小客車設定最高限額十八萬元之動產抵押權予福灣公司，並約定車輛
    應經常停放於其住所或營業所。詎甲○○為動產擔保交易之債務人，竟意圖不法
    之利益，僅繳納九期款項，隨即自九十二年十二月二十日起，未再依約按期繳款
    ，並於九十二年十二月初，因積欠周建誠債務，而將車輛交付移轉予周建誠抵債
    及代為出售，周建誠再於九十二年十二月底將車輛交予邱朝宗使用，致福灣公司
    追索無著受有損害。嗣至九十三年三月八日，福灣公司始在新竹市○○路○段三
    九八號前，尋獲上開抵押車輛。
二、案經福灣公司訴由臺灣臺南地方法院檢察署檢察官偵查起訴。
    理  由
一、訊據上訴人即被告（下稱被告）甲○○固坦承與告訴人福灣公司簽定動產抵押契
    約，以求告訴人出具保證書保證其向遠東銀行借款，惟僅付款九期，即自九十二
    年十二月二十日起，未依約繳付款項，並將動產擔保交易標的物即Ｎ六—三五六
    六號自小客車交付周建誠出賣以抵償其積欠之債務等事實不諱，惟仍矢口否認有
    何被訴違反動產擔保交易法之犯行：辯稱：其積欠周建誠三萬元，周建誠向其索
    討，無法清償，乃聽從周建誠之建議，將上開自小客車交渠修理出售，因周建誠
    告知車輛修理費僅一萬八千餘元，而修理後之售價可達十八萬餘元，其預估出售
    所得價款扣除修理費後足以清償貸款，且周建誠復承諾於車輛未出售前會代為繳
    納貸款本息，故未再繳付貸款，並無不法意圖，亦不知周建誠嗣後將車輛讓渡邱
    朝宗云云。惟查：
  (一)右開事實，除據被告前揭供述外，並經告訴代理人丙○○指訴歷歷，而被告同意
    將Ｎ六—三五六六號自小客車交由證人周建誠修理出售，並將所售款項部分抵償
    其積欠證人之債務乙節，亦據證人於偵查中到庭證述明確。此外並有消費者信用
    貸款約定書、保證書、動產抵押契約、動產擔保交易動產抵押設定登記申請書、
    甲○○分期件付款紀錄查詢表、存證信函、告訴人公司訪視客戶記錄表及證人周
    建誠與案外人邱朝宗所簽立之讓渡書影本各一份在卷可稽。
  (二)被告雖以前揭情詞置辯，惟被告既將車輛交付證人修理出售，並以出售所得款項
    償付債款，顯見其自始即有移轉車輛所有權之意。被告身為動產擔保交易債務人
    ，對於自身債務清償狀況，本應詳加注意，惟其將車輛交付證人後，對於證人修
    理車輛之實際費用如何？有無以適當價格出售？售價扣除修理費用及其積欠證人
    之款項後，是否足以清償其積欠遠東銀行之貸款等情，均置之不理，且自九十二
    年十二月二十日起，即拒不繳付貸款。觀諸被告辯稱：不知證人私自將上開車輛
    售予邱朝宗使用，直至告訴人取回車輛方獲悉上情等語（見被告所提上訴狀及本
    院九十三年八月六日審判筆錄），顯見其任令債務糜爛，具有不法之意圖甚明。
    被告所辯顯係事後卸責之詞，不足採信。本案事證明確，被告犯行已堪認定。
二、核被告為動產擔保交易債務人，意圖不法之利益，將標的物移轉他人抵償債務，
    致生損害於動產擔保交易債權人即福灣公司，所為係犯動產擔保交易法第三十八
    條之罪。原審以被告罪證明確，依刑事訴訟法第四百四十九條第一項前段、第四
    百五十四條第二項，動產擔保交易法第三十八條，刑法第十一條前段、第四十一
    條第一項前段，罰金罰鍰提高標準條例第一條前段、第二條，判處被告拘役五十
    日，並諭知易科罰金之折算標準，認事用法圴無違誤，量刑亦屬妥適。被告上訴
    意旨指摘原判決不當，求予撤銷改判，為無理由，應予駁回。惟被告前未曾受有
    期徒刑以上刑之宣告，有臺灣高等法院被告全國前案紀錄表一件附卷可稽，其因
    限於自身經濟狀況，而為此犯行，惡性非重，且動產抵押標的物業經告訴人尋回
    ，經拍賣後雖尚餘七萬六千三百零四元未清償，但被告就此部分金額已與告訴人
    達成和解，願按月支付七千六百元予告訴人至欠款全數清償為止，有被告所提出
    之拍賣車輛不足款分期協議書在卷可稽。本院審酌上情，認被告經此偵審科刑教
    訓，當知警惕，信無再犯之虞，上開宣告之刑，以暫不執行為適當，爰宣告緩刑
    二年，以啟自新。
據上論斷，應依刑事訴訟法第四百五十五條之一第一項、第三項、第三百六十八條，
刑法第七十四條第一款，罰金罰鍰提高標準條例第一條前段、第二條，判決如主文。
本案經檢察官乙○○到庭執行職務。
中      華      民      國      九十三      年      八    月    二十    日
                                  臺灣臺南地方法院刑事第六庭
                                      審判長法  官  黃光進
                                            法  官  黃翰義
                                            法  官  周紹武
右正本證明與原本無異。
本件不得上訴。
                                            書記官  許美惠
中      華      民      國      九十三      年      八    月    二十    日
附錄本案論罪科刑法條全文
動產擔保交易法第三十八條
動產擔保交易之債務人，意圖不法之利益，將標的物遷移、出賣、出質、移轉、抵押
或為其他處分，致生損害於債權人者，處三年以下有期徒刑、拘役或科或併科六千元
以下之罰金。
